最高法院刑事判決　　　　　　　　　　　　　　　　九十三年度台非字第二六九號
　　上　訴　人　最高法院檢察署檢察總長
　　被　　　告　甲○○
　　　　　　　　　　　　案在台灣台東監獄岩灣分監執行中）
右上訴人因被告竊盜案件，對於台灣新竹地方法院中華民國九十二年二月十三日第一
審確定判決（九十一年度訴字第五九七號，起訴案號：台灣新竹地方法院檢察署九十
一年度偵字第二九四八、三五二九、三八三九號），認為違背法令，提起非常上訴，
本院判決如左：
    主  文
原判決撤銷。
甲○○竊盜，處有期徒刑捌月。
扣案鑰匙壹支沒收。
    理  由
非常上訴理由稱：按判決不適用法則或適用法則不當者，為違背法令，刑事訴訟法第
三百七十八條定有明文。又依法應於審判期日調查之證據未予調查，致適用法令違誤
而顯然於判決有影響者，該項判決即屬違背法令；是事實審法院對於被告有無累犯之
事實，應否適用刑法第四十七條累犯規定加重其刑，即屬法院認定事實與適用法律之
基礎事項，應依職權調查之，倘被告並非累犯，而事實審法院誤依累犯規定論處並加
重其刑，其判決當然為違背法令。復按刑法累犯之成立要件，依刑法第四十七條規定
，必須曾受有期徒刑之執行完畢，或受無期徒刑或有期徒刑一部之執行而赦免後，五
年以內再犯有期徒刑以上之罪者，始足當之。本件被告甲○○曾因犯竊盜案件，經台
灣高等法院以八十九年度上易字第一六七八號刑事判決判處有期徒刑柒月確定，自民
國八十九年十月十一日起執行，原應至九十年二月三日執行期滿，惟於八十九年十二
月二十九日另因違反毒品危害防制條例案件被借提至台灣桃園看守所附勒戒所執行觀
察勒戒，至九十年一月十八日認無繼續施用傾向而出所；嗣又於同年十月四日因違反
毒品危害防制條例案件，經法院裁定令入台灣新竹看守所附勒戒所執行觀察勒戒，於
同年月十九日認無繼續施用傾向而出所；繼再於九十一年五月二十四日因三犯毒品危
害防制條例案件，經法院裁定令入台灣新竹戒治所執行強制戒治，於九十二年五月二
十四日執行期滿，並自同年月二十五日起接續執行前開竊盜罪所處有期徒刑柒月之刑
期，至九十二年六月三十日執行期滿，有各該案檢察官執行指揮書及台灣新竹地方法
院檢察署刑案資料查註紀錄表（均影本）在卷足稽，則被告於九十一年五月二十二日
凌晨一時許，在新竹縣湖口鄉○○路湖口營區旁，再犯本件竊盜罪時，前開竊盜罪所
處有期徒刑柒月尚未執行完畢，並不成立累犯，乃原審法院於九十二年二月十三日以
九十一年度訴字第五九七號刑事判決時，疏未注意卷內「台灣新竹地方法院法務部在
監在押資料表」已載明上開借提執行觀察勒戒、強制戒治等情（參見原審卷第十七頁
），遽依刑法第四十七條累犯規定加重判處有期徒刑玖月，揆諸首開說明，自有判決
適用法則不當之違誤。案經確定，且於被告不利，爰依刑事訴訟法第四百四十一條、
第四百四十三條規定提起非常上訴，以資糾正等語。
本院按：（一）刑法累犯之成立，以受有期徒刑之執行完畢，或受無期徒刑或有期徒
刑一部之執行而赦免後，五年以內再犯有期徒刑以上之罪為要件；故有期徒刑如尚未
執行完畢，或未經一部之執行而赦免以前，更犯有期徒刑以上之罪者，即不得依刑法
第四十七條累犯之規定加重其刑，否則即有適用法則不當之違背法令，於判決確定後
，得提起非常上訴救濟。（二）本件原確定判決認定：被告前曾因竊盜案件，經台灣
高等法院於民國八十九年十月十一日判處有期徒刑七月確定，於九十年二月三日執行
完畢，猶不知悔改。為代步之用，竟意圖為自己不法之所有，於九十一年五月二十二
日凌晨一時許，在新竹縣湖口鄉○○路湖口營區旁，以自備鑰匙開啟鎖頭及電門，發
動引擎之方式，竊取被害人陳家祥所有之車牌號碼Ｙ三｜四二九七號自小客車一輛，
得手後供己使用。嗣為警於九十一年五月二十三日夜間十一時許，在新竹市○○里○
○路五十七號查獲前開失竊之車輛，並扣得作案用鑰匙一支而查獲等情。依其所認定
之事實，本件被告竊盜之時間，為九十一年五月二十二日。而被告曾因犯竊盜案件，
經台灣高等法院以八十九年度上易字第一六七八號刑事判決判處有期徒刑七月確定，
自八十九年十月十一日起執行（被告曾自八十九年七月七日起至八十九年十月十日止
，共羈押九十六日），原應至九十年二月三日執行期滿。惟被告於八十九年十二月二
十九日，另因違反毒品危害防制條例案件被借提至台灣桃園看守所附勒戒所執行觀察
勒戒，至九十年一月十八日認無繼續施用傾向而出所；嗣又於同年十月四日，因違反
毒品危害防制條例案件，經法院裁定令入台灣新竹看守所附勒戒所執行觀察勒戒，於
同年月十九日認無繼續施用傾向而出所；繼再於九十一年五月二十四日，因三犯毒品
危害防制條例案件，經法院裁定令入台灣新竹戒治所執行強制戒治，共借執行勒戒等
二年四月二十七日，於九十二年五月二十六日，解還台灣台北監獄，繼續執行其前所
犯竊盜罪宣告有期徒刑七月部分，至九十二年七月三日始執行期滿等情，有法務部全
國檢察官線上查詢刑案人犯在監所最新資料報表（見台灣新竹地方法院檢察署九十一
年度偵字第二九四八號偵查卷第三十三頁）、台灣台北監獄九十二年六月九日北監總
籍字第０九二二三００七七九號函、台灣高等法院檢察署檢察官九十二年戒執更丁字
第十一號執行指揮書（甲）、台灣新竹地方法院檢察署檢察官九十一年執則字第六八
六、一三五九號、九十二年執則字第六二八之一號執行指揮書（甲）各一紙（以上分
別見台灣新竹地方法院檢察署九十二年度執字第六二八號卷第三十一、三十二、三十
四、三十五、三十七頁）、台灣新竹地方法院法務部在監在押資料表一紙（見台灣新
竹地方法院九十一年訴字第五九七號卷第十七頁）在卷足稽。則被告於九十一年五月
二十二日凌晨一時許，在新竹縣湖口鄉○○路湖口營區旁，再犯本件竊盜罪時，前開
竊盜罪所處有期徒刑七月尚未執行完畢，顯與累犯之要件未合。原確定判決誤認被告
前犯竊盜罪，經判處有期徒刑七月，已於九十年二月三日執行完畢，於五年之內再犯
本件有期徒刑以上之罪，論被告以竊盜，累犯罪，並依累犯規定加重其刑，判處被告
有期徒刑九月，揆諸上揭說明，顯有適用法則不當之違背法令。案經確定，且於被告
不利，非常上訴意旨，執以指摘，為有理由。爰將原確定判決撤銷，由本院另行依法
判決如主文第二、三項之所示，以資救濟。
據上論結，應依刑事訴訟法第四百四十七條第一項第一款但書、第三百條，刑法第三
百二十條第一項、第三十八條第一項第二款，罰金罰鍰提高標準條例第一條前段，判
決如主文。
中　　　華　　　民　　　國　　九十三　　年　　 十一 　　月　　 十二 　　日
                              最高法院刑事第九庭
                                  審判長法官  林　增　福
                                        法官  邵　燕　玲
                                        法官  陳　世　雄
                                        法官  陳　朱　貴
                                        法官  張　春　福
      右正本證明與原本無異
                                              書  記  官
中　　　華　　　民　　　國　　九十三　　年　　 十一 　　月　　 十九 　　日
                                                                        Ｔ
